臺灣雲林地方法院刑事判決　　　　　　94年度交簡上字第31號
上　訴　人
即　被　告　甲○○
　　　　　　　　　　國民
上列上訴人因過失傷害案件，不服本院94年度港交簡字第40號中
華民國94年6 月14日刑事簡易判決（臺灣雲林地方法院檢察署94
年度調偵字第8 號），提起上訴，本院管轄之第二審合議庭判決
如下：
    主      文
原判決撤銷。
甲○○因過失傷害人，處有期徒刑貳月，如易科罰金，以佰元
折算壹日。緩刑貳年。
    事實及理由
壹、構成犯罪事實：甲○○於民國93年5 月24日18時40分許，駕
    駛車牌號碼4688-JM 號自用小客車，沿雲林縣水林鄉灣東村
    11號橋前道路由北往南方向行駛，行經該道路與11號橋頭產
    業道路之無號誌交岔路口時，本應注意汽車行駛時，駕駛人
    應注意車前狀況，隨時採取必要之安全措施；又行經無號誌
    之交岔路口，應減速慢行，作隨時停車之準備；且應注意該
    路段速限為時速50公里。而依當時天候晴、有暮光、路面乾
    燥、無缺陷、無障礙物等情狀，並無不能注意之情事，竟疏
    於注意，於行經上開交岔路口時，未注意車前狀況及減速慢
    行，而以時速70公里之高速行駛，適有丙○於同一時、地，
    騎乘車牌號碼TMP-057 號輕型機車，後座搭載其妻乙○○，
    沿該農路由西往東亦行駛至該交岔路口，因閃避不及而發生
    碰撞，丙○人車倒地，因而受有右手擦傷、頭部外傷等傷害
    。甲○○於其犯罪事實未被有偵查職務之公務員發覺前，向
    到場處理車禍之雲林縣警察局北港分局警員自首而接受裁判
    。
貳、認定犯罪事實所根據的證據及理由：
  一、被告甲○○承認有於上開時、地，以時速70公里左右行駛
      ，致與被害人丙○發生碰撞，而使被害人受有右手擦傷、
      頭部外傷等傷害之事實，並有道路交通事故調查報告表(一)
      (二)及道路交通事故現場圖、現場照片12幀（見警卷第10至
      18 頁）、 長庚紀念醫院嘉義分院診斷證明書（見警卷第
      20頁）等附卷可佐，是此部分之事實堪予認定。
  二、按行車速度，依標誌或標線之規定，無標誌或標線者，行
      車時速不得超過50公里，行經無號誌之交岔路口時，應減
      速慢行，作隨時停車之準備；又汽車行駛時，駕駛人應注
      意車前狀況，並隨時採取必要之安全措施。道路交通安全
      規則第93條第1 項第1 款、第2 款、第94條第3 項分別定
      有明文。本件車禍現場行車速限為50公里，而依被告肇事
      當時之天候晴、有暮光、路面乾燥、無缺陷、無障礙物等
      情狀等客觀狀況，有道路交通事故調查報告表(一)(二)（見警
      卷第11頁）可資佐證，被告並無不能注意之情事，被告為
      考領有駕駛執照之人，應有相當之駕駛經驗，若稍加注意
      ，應可輕易避免車禍發生，可見被告當時於主、客觀情形
      上均無不能注意之情事，竟疏未注意車前狀況，並超速行
      駛，致擦撞被害人丙○，被告就本件車禍之發生有過失已
      灼然甚明。
  三、被害人丙○因本件車禍而受有上述傷害之結果，其受傷之
      結果與本件車禍間，具有相當因果關係，亦可認定。
  四、從而，本案事證已臻明確，被告上開過失傷害之犯行，可
      以認定，自應依法論科。
、對於被告的辯解，本院判斷：
  一、被告辯稱伊當時係由北往南方向行駛劃分有2 線道之11號
      橋前道路，被害人則係騎乘機車搭載乙○○由西往東方向
      沿產業道路駛出該交岔路口，可見被告行駛之道路係幹線
      車道，被害人則是行駛之線道之產業道路，依路權優先原
      則，本案車禍發生係肇因被害人未遵守上開規定所致。又
      事故發生當時天色已暗，被害人卻未開車燈，且被害人未
      領有駕駛執照，顯有無照駕駛之違反道路交通安全規則之
      行為。基於信賴原則，被告本可信賴參與交通行為之被害
      人能遵守交通規則，對於被害人駕駛機車突然駛出路口之
      行為，並無預防之義務，自無過失可言。
  二、對被告的辯解，本院認為不能採信，理由如下：
    (一)按汽車駕駛人對於防止危險發生之相關交通法令之規定，
      業已遵守，並盡相當之注意義務，以防止危險發生，始可
      信賴他人亦能遵守交通規則並盡同等注意義務。若因此而
      發生交通事故，方得以信賴原則為由免除過失責任。最高
      法院84年台上字第5360號判例可資參照。
    (二)本案被告甲○○駕駛上開自用小客車於行經上開無號誌之
      交岔路口時，未依限速行駛及減速慢行，亦未注意車前狀
      況，而就本件事故之發生具有過失已如上述，揆諸上開判
      例要旨，被告自不能主張信賴原則而解免其過失責任。
    (三)又汽車行駛時，夜間應開亮頭燈，道路交通安全規則第10
      9 條第1 款定有明文。本件事故發生時之光線為暮光，有
      道路交通事故調查報告表(一)上光線欄上之記載可佐（見
      警卷第11頁），被告上開被害人未開燈光之辯解即無可採
      。至被害人未領有駕駛執照，固為被害人所自承（見警卷
      第4 頁），惟被害人未領有駕駛執照，與本件交通事故之
      發生難認有何因果關係，且亦非被告得據以解免上開過失
      責任之理由，是被告此部分之辯解亦無可採。
肆、論罪科刑的理由：
  一、核被告甲○○所為，係犯刑法第284 條第1 項前段過失傷
      害罪。
  二、被告於肇事後，偵查犯罪機關發覺犯人前，向至現場處理
      之員警吳志成承認其為肇事者等情，有雲林縣警察局北港
      分局雲警刑五字第0940003124號函所附查詢表1 份在卷可
      查（見本院簡易庭卷第21頁）。基此，被告是自首犯罪，
      應依刑法第62條前段之規定減輕其刑。
  三、原審判決之論罪科刑固非無見，然本案被害人丙○因本件
      交通事故所受傷勢為右手擦傷、頭部外傷，傷勢並非極其
      嚴重。至被害人於車禍受傷之後，另於93年6 月9 日至臺
      北榮民總醫院施行右前臂截肢手術，係為治療癌症所為，
      非因車禍傷口感染而截肢，亦有長庚紀念醫院嘉義分院93
      年12月15日(93) 長庚院嘉字第1047號函、臺北榮民總醫
       院94 年1 月27日北總外字第0940000988號函各1 紙在卷
      可查（見調偵卷第3 頁、第6 頁）。原審就被告上開犯行
      科以有期徒刑5 月，較之過失傷害罪之法定最高刑為6 月
      以下有期徒刑，及兼衡被告尚有自首之減刑事由，原審之
      量刑即稍嫌過重，上訴人上訴認量刑過重非無理由，應由
      本院撤銷改判。爰審酌被告犯後坦白部分犯行，態度尚稱
      良好，被告並已與告訴人家屬達成民事損害賠償之調解並
      給付賠償金額完畢，有雲林縣水林鄉調解委員會調解筆錄
      1 份在卷可查（見本院卷第38頁），又其於本件有如上之
      過失情節等一切情狀，量處如主文所示之刑，並諭知易科
      罰金之折算標準。再者，被告前未曾受有期徒刑以上刑之
      宣告，有臺灣高等法院被告前案紀錄表1 紙在卷可稽，其
      犯罪後已深知悔悟，並已與告訴人家屬達成調解，告訴人
      之妻乙○○並於本院審理時表明不再追究，本院認其經此
      教訓後，當益知警惕，應無再犯之虞，因認其所宣告之刑
      ，以暫不執行為適當，併予宣告緩刑2 年，以勵來茲而啟
      自新。
伍、適用法律依據：
  一、刑事訴訟法第455 條之1 第3 項、第369 條第1 項前段、
      第364 條、第299 條第1 項前段。
  二、刑法第284 條第1 項前段、第62條前段、第41條第1 項前
      段、第74條第1款。
  三、罰金罰鍰提高標準條例第1 條前段、第2 條。
本案經檢察官丁○○到庭執行職務
中　　華　　民　　國　　94　　年　　12　　月　　23　　日
                  刑事第二庭審判長法  官  林  輝  煌
                                  法  官  柯  志  民
                                  法  官  李  明  鴻
以上正本證明與原本無異。
不得上訴。
                                  書記官  孫  秀  桃
中　　華　　民　　國　　94　　年　　12　　月　　23　　日
附錄本案論罪科刑法條全文
中華民國刑法第284條
因過失傷害人者，處六月以下有期徒刑、拘役或五百元以下罰金
，致重傷者，處一年以下有期徒刑、拘役或五百元以下罰金。
從事業務之人，因業務上之過失傷害人者，處一年以下有期徒刑
、拘役或一千元以下罰金，致重傷者，處三年以下有期徒刑、拘
役或二千元以下罰金。
